【裁判字號】    98,訴,1018
【裁判日期】    990415
【裁判案由】    偽造文書等
【裁判全文】
臺灣屏東地方法院刑事判決              98年度訴字第1018號
公  訴  人  臺灣屏東地方法院檢察署檢察官
被      告  丙○○
上列被告因偽造文書等案件，經檢察官提起公訴（98年度偵字
第1353號），本院判決如下：
    主  文
丙○○故買贓物，處拘役肆拾日，如易科罰金，以新臺幣壹仟元
折算壹日。緩刑貳年。
    事  實
一、緣甲○○（另行審結）係址設於屏東縣萬丹鄉○○村○○路
    1133號「鈺成機車行」之負責人，丙○○因其所使用之車牌
    號碼BMD-438 號重型機車（車主為其姊陳靜慧）發生車禍而
    損壞不堪使用，乃於民國96年8 月間某日，將上開機車牽往
    甲○○所經營之上開機車行交其維修。維修完畢後，丙○○
    可預見甲○○所用以套裝至上開機車之引擎、車台及車身係
    來路不明之贓物（原車牌號碼XXY-980 號重型機車，引擎號
    碼為SA20EC-502283 號，車主為乙○○，於96年7 月27日3
    時許，在高雄縣鳳山市○○街158 號前遭竊），竟仍基於故
    買贓物之不確定故意，以新臺幣（下同）8,000 元之價格支
    付購買之。嗣經警循線於97年12月21日18時45分許，在丙○○屏東縣萬丹鄉○○村○○路77號住處查扣上開BMD-438 號
    機車，而悉上情。
二、案經屏東縣政府警察局內埔分局報請臺灣屏東地方法院檢察
    署檢察官偵查起訴。
    理  由
一、證據能力部分：
  (一)按被告以外之人於偵查中向檢察官所為之陳述，除顯有不可
    信之情況者外，得為證據，刑事訴訟法第159 條之1 第2 項
    定有明文。此因檢察官與法官同為司法官署，且檢察官代表
    國家偵查犯罪，依法有訊問被告、證人及鑑定人之權力，依
    法亦對被告有利不利之情形均應注意，是以，被告以外之人
    前於偵查中已具結而為陳述，除顯有不可信之情況之理由外
    ，該證人於偵查中之陳述，自得作為證據。經查，證人即共
    同被告甲○○於偵查中所為陳述，係被告以外之人於審判外
    之言詞陳述，原不具證據能力，惟證人於偵查中向檢察官所
    為之陳述，業經證人依法具結，本院審酌其陳述時之外在環
    境，並何無顯不可信之情況，揆諸上開說明，應認上開證人
    於偵查中向檢察官所為之陳述，具有證據能力。
  (二)按被告以外之人於審判外之陳述，雖不符前4 條之規定，而
    經當事人於審判程序同意作為證據，法院審酌該言詞陳述或
    書面陳述作成時之情況，認為適當者，亦得為證據。當事人
    、代理人或辯護人於法院調查證據時，知有第159條第1項不
    得為證據之情形，而未於言詞辯論終結前聲明異議者，視為
    有前項之同意，刑事訴訟法第159 條之5 定有明文。本件其
    餘所引具傳聞性質之證據，當事人均未爭執其證據能力，亦
    未於本案言詞辯論終結前對證據能力聲明異議，依上開規定
    ，視為當事人同意作為證據，且經本院審酌該等證據作成時
    之情況及證據取得過程等節，認亦適宜作為證據，自得為本
    件裁判基礎之證據資料，而均具證據能力。
二、訊據被告丙○○固坦承於上開時地，將上開BMD-438 號重型
    機車交由甲○○維修引擎、車臺及車身部分，全部維修費用
    為8,000 元等情，惟矢口否認有何故買贓物犯行，辯稱：當
    時因為伊想要修便宜一點，跟甲○○表示不要用全新的零件
    ，甲○○向其表示要去「殺肉場」買零件回來修理，並稱「
    殺肉場」買回來的零件不會有問題云云。經查：
  (一)查被告因其所使用之車牌號碼BMD-438 號重型機車（車主為
    其姊陳靜慧）發生車禍而損壞不堪使用，乃於96年8 月間某
    日，將上開機車牽往甲○○所經營之上開機車行交其維修引
    擎、車臺及車身部分，維修費用共8,000 元乙情，業據被告
    於本院審理時坦承不諱（見本院98年10月29日準備程序筆錄
    第2 頁、99年1 月29日準備程序筆錄第2 頁），而證人即共
    同被告甲○○亦就其確曾為被告維修上開機車，維修費用為
    8,000 元之事實，迭於警詢、偵訊及本院審理中證述不移（
    見警卷第15-16 頁、屏東地檢署98年度偵字第1353號卷第15
    -16 頁及本院99年4 月1 日審判筆錄第3 頁），並有車牌號
    碼BMD-438 號重型機車之行車執照與保險證影本各1 紙（見
    警卷第186 頁）在卷可考，是此部分之事實洵堪認定。
  (二)次查車牌號碼XXY-980 號重型機車，引擎號碼為SA20EC-502
    283 號，車主為乙○○，於96年7 月27日3 時許，在高雄縣
    鳳山市○○街158 號前遭竊之事實，業經證人乙○○於警詢
    中證述明確（見警卷第56、56之1 頁），並有車籍查詢基本
    資料詳細畫面影本1 紙（見警卷第177 頁）、失車記錄1 紙
    （見警卷第178 頁）、高雄縣政府警察局車輛協尋電腦輸入
    單1 紙（見警卷第187 頁）及高雄縣政府警察局車輛尋獲電
    腦輸入單1 紙（見警卷第188 頁）等在卷可查，是此部分之
    事實殆可認定，亦堪認前揭車牌號碼XXY-980 號重型機車之
    引擎、車臺及車身，確屬贓物無疑。
  (三)又查，警方循線於97年12月21日18時45分許，在被告位於屏
    東縣萬丹鄉○○村○○路77號住處查扣上開車牌號碼BMD-43
    8 號重型機車，業據被告於警詢中供承明確（見警卷第36頁
    ），並有屏東縣政府警察局內埔分局扣押筆錄1 份（見警卷
    第179-181 頁）、屏東縣政府警察局內埔分局扣押物品目錄
    表1 紙（見警卷第182 頁）、贓物認領保管單1 紙（見警卷
    第189 頁）在卷可查；復查，上開車牌號碼BMD-438 號重型
    機車為警查扣後，其引擎及車身處經還原引擎號碼為SA20EC
    -502283 號，即為前揭車牌號碼XXY-980 號重型機車之車身
    及引擎之事實，有引擎、車身烙碼套模1 紙（見警卷第185
    頁）及勘查採證照片7 張（見警卷第296-299 頁）在卷可參
    。依此，被告丙○○所使用之車牌號碼BMD-438 號機車，其
    上已套用車牌號碼XXY-980 號重型機車之引擎、車臺及車身
    之事實，可以認定。
  (四)被告雖為前揭辯解，然證人即共同被告甲○○於偵訊中證稱
    ：伊有告知被告零件是「殺肉的」等語（見偵卷第16頁）；
    復於本院審理中證稱：伊承認故買贓物即車牌號碼XXY-980
    號重型機車之犯行，被告將其車牌號碼BMD-438 號重型機車
    交伊修理時有向伊表示修理費用要便宜一點，伊便向其表示
    去「殺肉場」購買，被告表示同意，被告並未向伊表示維修
    零件來源都要沒有問題，維修完畢後機車之車型已與原本相
    異，鑰匙亦不同，被告看車覺得滿意後，便將8,000 元給伊
    ，被告見車身外型不同，有問伊如此會不會犯罪，伊稱車身
    型式不同，警察抓到會罰，被告便沒有說話等語（見本院99
    年4 月1 日審判筆錄第3-7 頁）。而被告亦自承知悉零件係
    向「殺肉場」取得，機車修好時外型已不同，鑰匙亦有更換
    等語（見本院98年10月29日準備程序筆錄第2 頁、偵卷第14
    頁）。惟所謂「殺肉場」之零件，其來源本即多端，除有事
    故車、報廢車所餘下尚可正常使用之零件外，亦不乏有淪為
    竊車集團銷贓管道者之情形，實難俱認自該處取得之零件均
    具有正當合法之來源；又被告既供承其機車因車禍而車身、
    引擎均損毀，修理期間約2 個星期等語（見本院98年10月29
    日準備程序筆錄、上開審判筆錄第8 頁），依其所述，堪認
    該機車之重要部位皆受損，且受損程度非輕，維修恢復至原
    本狀態需花費相當時間，然維修更換零件所需之費用卻僅8
    ,000元，顯與常理有違；另證人甲○○為被告維修機車完畢
    後，該機車外型及所使用之鑰匙既已不同，在此情形下，一
    正常合理之人對於維修所用之零件來源焉有全未起疑之理，
    而證人甲○○既證稱被告於機車維修完畢後，因見外型不同
    而有詢問如此是否犯罪之語，足見被告對此亦心生懷疑。綜
    上，堪認被告對於證人甲○○為其維修機車所用之零件係來
    源不明之贓物乙情當可預見。再者，被告既已存疑，自應進
    一步就該零件來源詳實查證或要求證人甲○○提出該些零件
    係合法取得或有正當來源之相當依據，且衡諸常情，洵無法
    期待交付贓物之人會據實告知交贓情事，豈能以證人甲○○
    向其表示不會有問題，即認足資憑信所買受者並非贓物，被
    告既已預見證人甲○○維修其機車所用之零件係來源不明之
    贓物，而仍於維修完畢後，未加查證，即以8,000 元之代價
    加以買受，顯係具有故買贓物之不確定故意。是被告前揭所
    辯，實屬事後卸責之詞，自無可採。
  (五)綜上，本件事證明確，被告故買贓物犯行可以認定，自應依
    法論科。
三、核被告丙○○所為，係犯刑法第349 條第2 項之故買贓物罪
    。爰審酌被告貪圖低價故買贓物，使被害人陷於無法追償之
    危險，行為可議，又否認犯行，犯後態度難謂良好；惟考量
    其無前科，有臺灣高等法院被告前案紀錄表在卷可證，素行
    尚可，又本件贓物已返還被害人，贓物犯罪所生實害容有降
    低，暨其犯罪手段、動機、目的等一切情狀，就其所犯量處
    如主文所示之刑，並諭知易科罰金之折算標準，以資警惕。
    末查，被告未曾因故意犯罪受有期徒刑以上刑之宣告，此有
    上開前案紀錄表1 份在卷可稽，茲念其僅因一時失慮以致誤
    觸刑章，諒其經此偵、審程序並科刑判決後，理應知警惕而
    無再犯之虞，本院綜核各情，認上開宣告之刑以暫不執行為
    當，爰諭知緩刑2 年，以啟自新。至於本件之扣案物，與被
    告上開故買贓物犯行無關，自無庸宣告沒收，附此敘明。
據上論斷，應依刑事訴訟法第299 條第1 項前段、刑法第349 條
第2項 、第41條第1 項前段、第74條第1 項第1 款，刑法施行法
第1 條之1 ，判決如主文。
本案經檢察官任亭到庭執行職務
中    華    民    國    99    年    4    月    15     日
                  刑事第五庭  審判長法  官  石家禎
                                    法  官  陳秀慧
                                    法  官  程士傑
以上正本證明與原本無異。
如不服本判決應於收受判決後10日內向本院提出上訴書狀，並應
敘述具體理由；其未敘述上訴理由者，應於上訴期間屆滿後20日
內向本院補提理由書（均須按他造當事人之人數附繕本）「切勿
逕送上級法院」。
中    華    民    國    99    年    4    月    15     日
                                    書記官  黃美玲
附錄論罪科刑法條：
刑法第349 條第2 項
（普通贓物罪）
收受贓物者，處 3 年以下有期徒刑、拘役或 5 百元以下罰金。
搬運、寄藏、故買贓物或為牙保者，處5 年以下有期徒刑、拘役
或科或併科1 千元以下罰金。
因贓物變得之財物，以贓物論。

司法院資訊處製作；財團法人民間司法改革基金會備份。
